臺灣嘉義地方法院民事判決
110年度嘉簡字第633號
原      告  林晉嘉  

被      告  鄭凱文  



上列當事人間因被告傷害等案件，原告提起刑事附帶民事訴訟請
求侵權行為損害賠償事件，經本院刑事庭以110年度嘉簡附民字
第19號裁定移送前來，本院於民國110年9月9日言詞辯論終結，
判決如下：
    主      文
被告應給付原告新臺幣8,000元，並自民國110年4月2日起至清償
日止，按年利率百分之5計算之利息。
原告其餘之訴駁回。　　
本判決得假執行。但被告如以新臺幣8,000元為原告預供擔保，
得免為假執行。
原告其餘假執行之聲請駁回。
    事實及理由
一、原告主張：
（一）訴外人許翔豪於民國109年11月1日0時7分許，駕駛車牌號
      碼000-0000號自用小客車（下稱系爭車輛）搭載原告，行
      經嘉義市○區○○路000號前，並停放於該處。嗣被告騎乘訴
      外人莫宜庭所有車牌號碼000-0000號普通重型機車（下稱
      系爭機車）搭載莫宜庭行經該處，因遭系爭車輛阻擋無法
      通行而按鳴喇叭，雙方因而起爭執，原告先以腳踹系爭機
      車，致系爭機車右側鈑金部分產生刮痕、烤漆脫落。被告
      因不滿原告踹系爭機車之行為，將系爭機車停煞後下車欲
      與原告及許翔豪理論，此時由被告先伸出左手作勢向原告
      揮打，遭許翔豪伸出左手阻擋後，許翔豪即以雙手將被告
      抱住，被告則用拳頭揮打許翔豪背部，原告見狀在旁以徒
      手拉扯被告，上開三人間互毆之行為，致被告受有左側手
      部、右側手部疼痛、右手手肘挫傷等傷害。
（二）被告挑釁且無理動手，態度極度惡劣，造成原告至今仍有
      社交恐懼，嚴重影響日常生活，心思紊亂，身心俱疲，故
      依侵權行為法律關係請求精神慰撫金250,000元。
（三）並聲明：
　　1.被告應賠償原告250,000元，並自起訴狀繕本送達之翌日
      起至清償日止，按年利率百分之5計算之利息。
　　2.前項判決請准供擔保宣告假執行。
　　3.訴訟費用由被告負擔。
二、被告則以：
（一）被告與許翔豪在刑事案件一審串供及提供錯誤口供下，在
      偵查庭謊稱自身沒有打人、沒有吐檳榔汁之強暴公然侮辱
      事實，係被告先行挑起爭端云云，非但缺乏事實佐證，企
      圖誤導判決過程及結果，刑事判決一審判決受被告與許翔
      豪虛假說詞影響，因而對被告造成錯誤判決，被告遭到誤
      判刑期及須給付罰金及後續民事賠償，惟刑事一審判決結
      果之基礎證據匱乏，被告業已提起上訴，拒絕接受其宣判
      之錯誤徒刑及罰金等語置辯。
（二）並聲明：
    1.原告之訴駁回。
    2.訴訟費用由原告負擔。
三、經查，原告及許翔豪於109年11月1日0時7分許，駕駛系爭車
    輛行經嘉義市○區○○路000號前，並停放於該處。嗣被告騎乘
    莫宜庭所有系爭機車搭載莫宜庭行經該處，因遭系爭車輛阻
    擋無法通行而按鳴喇叭，雙方因而起爭執，原告先以腳踹系
    爭機車，致系爭機車右側鈑金部分產生刮痕、烤漆脫落。被
    告因不滿原告踹系爭機車之行為，將系爭機車停煞後下車欲
    與原告及許翔豪理論，其後三人扭打過程中，原告受有右臂
    挫瘀傷、左臂擦傷、右踝扭傷等傷害。被告經臺灣嘉義地方
    檢察署檢察官以109年度偵字第10011號聲請簡易判決處刑書
    聲請簡易判決，並經本院以110年度嘉簡字第265號刑事簡易
    判決判處「鄭凱文犯傷害罪，處拘役25日，如易科罰金，以
    1,000元折算1日」，被告不服提起上訴等情，為兩造所不爭
    ，並有本院110年度嘉簡字第265號刑事簡易判決在卷可佐，
    復經本院調取上開刑事判決卷宗核閱屬實，並有原告109年1
    1月1日天主教聖馬爾定醫院乙種診斷證明書附於警卷第29頁
    為據，應堪信為真正。
四、得心證之理由
　　原告主張兩造於上開時地因違規停車發爭執，因原告先以腳
    踹系爭機車，被告因不滿原告踹系爭機車之行為，將系爭機
    車停煞後下車欲與原告及許翔豪理論，其後三人發生扭打，
    過程中原告受有右臂挫瘀傷、左臂擦傷、右踝扭傷等傷害乙
    節，雖為被告所不否認，惟被告否認有先行挑起爭端，亦無
    傷害原告之故意侵權行為等語。經查：
（一）許翔豪於前開刑事案件之警詢及偵查中曾陳稱略以：當天
      被告對我們按喇叭，對我們挑釁要打架；被告先揮拳要打
      我，其已經有揮拳的動作，但是還沒打到我，我為了自我
      保衛就出手壓制被告，後來因為被告用手打我的背部，所
      以我才用手打被告下巴等語（見警卷第1至4頁；臺灣嘉義
      地方檢察署109年度偵字第10011號卷，下稱偵卷，第13頁
      反面）。且原告於前開刑事案件之警詢及偵查中亦陳述略
      以：當天被告對我們按喇叭，對我們挑釁要打架；當天是
      被告先揮拳要打許翔豪，許翔豪才壓制被告，後來因為被
      告用手打許翔豪的背部，許翔豪才打被告的下巴，三字經
      的人是我，許翔豪沒有罵被告三字經，我有用腳踹被告的
      頭部，所以被告的安全帽才會毀損，是我踹被告的機車，
      許翔豪沒有踹被告的機車；被告用腳踹我的右手，還用手
      拉我的右手，所以我才會受傷等語（見偵卷第13頁反面至
      第14頁）。再參以證人即黃怡中於偵查中結證略以：當時
      我有在場，我與被告3人都不認識，機車是被穿白色衣胖
      胖的人（即原告）踹的，機車騎士（即被告）就下車跟對
      方理論，機車騎士說「你在衝三小」（臺語）就被打（見
      臺灣嘉義地方檢察署109年度核交字第2859號卷，下稱核
      交卷，第89頁）等語。
（二）本院審酌於110年度嘉簡字第265號刑事案件中，經本院刑
      事庭當庭勘驗案發現場之錄影畫面結果，認與臺灣嘉義地
      方檢察署檢察事務官於109年12月21日勘驗筆錄內容相符
      ，並就影片43秒部分為擷圖後附卷（見本院110年度嘉簡
      字第265號卷，下稱嘉簡卷，第96、99頁）。又依檢察事
      務官於109年12月21日勘驗筆錄之記載：在43秒處，被告
      鄭凱文下車欲打被告林晉嘉，被告許翔豪出面阻擋，隨即
      雙方並發生扭打；在46秒處，被告舉起拳頭揮打被告許翔
      豪右肩附近，隨即被告鄭凱文遭被告許翔豪壓制在地上等
      情（見核交卷第76至78頁）。參諸上開原告指述及許翔豪
      之證詞，核與影片43秒部分之擷圖及檢察事務官勘驗筆錄
      相符。況被告於一審刑事庭審理時對於勘驗內容亦陳稱略
      以：我在扭打之前出手並不是攻擊，許翔豪在調查中表示
      ，其以為我要出手，我當時與許翔豪距離約3步，我不是
      要出手打許翔豪，就算要打我也打不到，我只是看其出手
      ，其左手有伸出來，我以為許翔豪要揮拳，所以我伸出右
      手要擋許翔豪，但距離太遠沒有碰到等語（見嘉簡卷第96
      頁）。堪認被告確有於影片43秒時，確有先舉起左手揮打
      之動作。
（三）準此，參諸證人黃怡中之證詞可知被告因遭原告踹系爭機
      車，於下車時即情緒高張，並口出「你在衝三小」（臺語
      ）等語，又觀諸影片43秒部分之擷圖亦可見被告於下車後
      ，與被告許翔豪間尚有1步之距離時，被告即先有舉起左
      手揮打之動作，許翔豪為避免遭擊中，始伸出左手阻擋，
      足認被告確係先採取攻擊之動作，因而引發兩造肢體衝突
      之一方，被告辯稱當時距離許翔豪約3步，以及許翔豪有
      伸出左手云云，均非有據。又兩造與許翔豪三人發生互毆
      之行為，於扭打過程中，原告因此受有右臂挫瘀傷、左臂
      擦傷、右踝扭傷等傷害，足認被告確有傷害原告之故意侵
      權行為，被告前揭所辯，自非可採。
五、按因故意或過失，不法侵害他人之權利者，負損害賠償責任
    ；違反保護他人之法律，致生損害於他人者，負賠償責任。
    但能證明其行為無過失者，不在此限；不法侵害他人之身體
    、健康、名譽、自由、信用、隱私、貞操，或不法侵害其他
    人格法益而情節重大者，被害人雖非財產上之損害，亦得請
    求賠償相當之金額，民法第184條第1項前段、第2項、第195
    條第1項前段分別定有明文。又慰撫金之賠償其核給之標準
    固與財產上損害之計算不同，然非不可斟酌雙方身分資力與
    加害程度，及其他各種情形核定相當之數額，最高法院著有
    51年台上字第223號判例可資參照。經查：
（一）本件被告有前述故意傷害行為，且導致原告受有上揭傷害
      ，業經本院認定如前，則被告前述故意傷害行為，不法侵
      害原告之身體及健康，原告自受有精神上之痛苦，而得向
      被告等請求精神慰撫金。本院衡酌原告自稱從事中古車買
      賣，月薪18,000元，國中肄業；被告現為就讀國立大學之
      大學生，為兩造所自承在卷，並有稅務電子閘門財產所得
      調件明細表在卷可稽，爰斟酌本件事發經過係原告與許翔
      豪違規停車在，原告又先踹被告所騎乘之系爭車輛，致使
      被告停車後先舉起左手欲揮打原告及許翔豪，因而導致互
      毆之行為，審酌原告傷勢非重，且係於原告與被告及許翔
      豪三人互毆情形下所致等情，兼衡兩造之身分、地位、經
      濟能力等一切情狀，有兩造稅務電子閘門財產所得調件明
      細表可參(因屬個人隱私，僅予參酌，不予揭露），認原
      告請求精神慰撫金以8,000元為適當，應予准許。至於逾
      此範圍之精神慰撫金請求則屬過高，不應准許，應予駁回
      。
（二）雖被告具狀表示事發當下原告駕駛之車輛為要價265萬元
      起之全新TOYATA ALPHARD V6豪華廂型車（見本院卷第116
      頁），實與原告聲稱月薪僅18,000元有出入及不合理之處
      云云。然依本院所調取之原告稅務電子閘門財產所得調件
      明細表所示，原告名下並無車輛，縱然事發當下原告所乘
      之系爭車輛車價高昂，然並無事證可資證明系爭車輛為原
      告所有，故被告上開所辯，自難憑採。
六、末按給付有確定期限者，債務人自期限屆滿時起，負遲延責
    任。給付無確定期限者，債務人於債權人得請求給付時，經
    其催告而未為給付，自受催告時起，負遲延責任。其經債權
     人起訴而送達訴狀，或依督促程序送達支付命令，或為其
    他相類之行為者，與催告有同一之效力。遲延之債務，以支
    付金錢為標的者，債權人得請求依法定利率計算之遲延利息
    ，民法第229條第1項、第2項、第233條第1項前段，分別定
    有明文。本件原告請求被告損害賠償，並未定有給付期限，
    應於被告受催告履行而未履行，始發生遲延責任。本件原告
    起訴請求被告損害賠償，並以刑事附帶民事訴訟起訴狀送達
    被告作為催告之意思表示，併請求從刑事附帶民事訴訟起訴
    狀送達被告之翌日即110年4月2日起（見110年度嘉簡附民字
    第19號卷第9頁），按法定利率百分之5計算之遲延利息，自
    無不合，應予准許。
七、綜上所述，原告依侵權行為之法律關係，請求被告應給付原
    告8,000元，及自刑事附帶民事起訴狀繕本送達翌日即110年
    4月2日起至清償日止，按年利率百分之5計算之利息，為有
    理由，應予准許：至於原告逾此範圍之請求，為無理由，應
    予駁回。
八、本件原告勝訴部分，係適用簡易程序所為被告敗訴之判決，
    依民事訴訟法第389條第1項第3款之規定，應依職權宣告假
    執行。又依同法第392條第2項規定，本院併依職權宣告被告
    等如為原告預供擔保，得免為假執行。原告雖陳明願供擔保
    請准宣告假執行，不過係促使本院發動職權為假執行之宣告
    ，本院就原告此部分聲請無庸為准駁之諭知。至原告敗訴部
    分，其假執行之聲請已失所依附，應併予駁回。
九、本件事證已臻明確，兩造其餘主張及攻擊防禦方法，經核均
    與本件判決結果不生影響，爰無庸逐一論述，附此敘明。
十、末查，本件係原告於刑事訴訟程序中提出刑事附帶民事訴訟
    ，經刑事庭裁定移送審判，依法免納裁判費，此外，亦無其
    他訴訟費用之支出，故無庸為訴訟費用額確定及諭知負擔，
    併予敘明。
中　　華　　民　　國　　110 　年　　9 　　月　　30　　日
                  臺灣嘉義地方法院嘉義簡易庭
                               法     官　陳寶貴
以上正本係照原本作成。
如對本判決上訴，須於判決送達後20日內向本庭（嘉義市○○路00
0○0號）提出上訴狀（均須按他造當事人之人數附繕本）。如委
任律師提起上訴者，應一併繳納上訴審裁判費。
中　　華　　民　　國　　110 　年　　10　　月　　1 　　日
                               書  記  官  江靜盈